【裁判字號】    90,上訴,261
【裁判日期】    891216
【裁判案由】    毒品危害防制條例
【裁判全文】
臺灣高等法院臺中分院刑事判決                      九十年度上訴字第二六一號
    上  訴  人
    即  被  告  乙○○
右上訴人因違反毒品危害防制條例案件，不服臺灣臺中地方法院八十九年度訴字第二
二二九號中華民國八十九年十二月十六日第一審判決（起訴案號：臺灣臺中地方法院
檢察署八十九年度毒偵字第五六四○號，移送併辦案號：八十九年度毒偵字第六一七
六、一六九三四號），提起上訴，本院判決如左：
      主  文
原判決撤銷。
乙○○連續施用第一級毒品，累犯，處有期徒刑壹年捌月；扣案之海洛因拾柒包（合
計淨重肆伍‧玖伍公克，包裝重捌‧玖貳公克）、摻有海洛因之針筒壹支，均沒收銷
燬之；針筒貳支沒收。又連續施用第二級毒品，累犯，處有期徒刑壹年；扣案之安非
他命貳包（壹包淨重貳玖‧捌捌公克，包裝重零‧捌壹公克；壹包內含參小包，合計
淨重肆‧壹零公克，包裝重零‧陸捌公克）、含有安非他命之煙草壹袋（煙草重參‧
捌壹公克，包裝重零‧捌壹公克），均沒收銷燬之；勺子伍支、吸食器壹組、空塑膠
袋貳拾陸個、磅秤壹個，均沒收。主刑部分應執行有期徒刑貳年陸月。
      事  實
一、乙○○於民國（下同）八十三年間，曾因違反麻醉藥品管理條例案件、竊盜案件
    ，分別經法院判處有期徒刑二年十月、六月確定，其後合併執行，於八十六年三
    月十二日執行完畢，竟不知改過，於八十七年間，又因施用毒品案件，先後二次
    經送觀察、勒戒後，均認無繼續施用毒品之傾向，由臺灣臺中地方法院檢察署檢
    察官分別於八十七年八月十日以八十七年度偵字第一三○九八號及八十七年十一
    月三十日以八十七年度偵字第二五二五○號不起訴處分確定。嗣於八十八年五月
    間，復因三犯施用第一級毒品海洛因犯行，經台灣台中地方法院以八十八年度毒
    聲字第三三七二號裁定送強制戒治一年，嗣戒治處所認無繼續戒治之必要，檢具
    事證，由台灣台中地方法院於八十九年三月二十一日以八十九年度毒聲字第一八
    三八號裁定停止戒治，所餘戒治期間，付保護管束；刑事處罰部分，並經台灣台
    中地方法院檢察署檢察官以八十八年度偵字第一二六○四號案件就施用毒品部分
    提起公訴，並經本院於八十八年十二月三十日以八十八年度上訴字第二六四二號
    判處有期徒刑一年確定。詎乙○○於強制戒治付保護管束期間內，仍不知悔改，
    復基於施用第一級毒品之概括犯意，自八十九年四月二十日起至八十九年九月二
    十二日止，在其台中市○區○○街一一二號住處、台中市○區○○街十號九樓之
    三租住處所，連續每隔三至五小時，即將海洛因少許置於針筒中，再摻水注射方
    式，連續施用第一級毒品海洛因多次；另復基於施用第二級毒品之概括犯意，於
    上述期間、地點，連續將安非他命少許置於玻璃吸食器內，以火加熱燒烤，使產
    生白煙，再以口鼻吸入煙氣之方式，連續施用第二級毒品安非他命多次。嗣於八
    十九年四月二十六日零時三十分許，在台中市○○○路一一九號前為警查獲；復
    於八十九年九月二十一日二十二時十分許，在台中市○區○○街一一二號住處，
    為警查獲其所有之安非他命二包，（一包淨重二九‧八八公克，包裝重○‧八一
    公克；一包內含三小包，合計淨重四‧一○公克，包裝重○‧六八公克）、含有
    安非他命之煙草一袋（煙草重三‧八一公克，包裝重○‧八一公克）、海洛因十
    五包（經原審法院將該十五包海洛因與八十九年九月二十二日查扣之海洛因二包
    合併送法務部調查局鑑定）、及其所有供犯罪所用之勺子四支等物。又於八十九
    年九月二十二日二十時三十分許，在台中市○○○路與民族路口處，為警緝獲，
    並帶同警方至台中市○○街十號九樓之三租住處內，查扣其所有之海洛因二包（
    經原審法院將該二包海洛因與與前開十五包海洛因合併送法務部調查局鑑定，合
    計淨重四五‧九五公克，包裝重八‧九二公克）、摻有海洛因針筒一支、及其所
    有供犯罪所用之注射針筒二支及施用安非他命用之勺子一支、吸食器一組、空塑
    膠袋二十六個、磅秤一個等物。
二、案經臺灣臺中地方法院檢察署檢察官自動檢舉偵查起訴暨同署檢察官移送併案審
    理。
      理  由
一、右揭事實，業據上訴人即被告乙○○（以下稱被告）坦承不諱，並有於前開時地
    查獲之海洛因等物（詳如事實欄所載）扣案可資佐證，而前開之物品均係在被告
    住處或租住處所查獲，雖被告於警訊時供稱：係由「潘Ｘ克」之男子所寄放的；
    於原審審理中先稱：是潘柏克準備要賣給我的，後則改稱：潘柏克拿來交給我的
    ，還沒有講錢警察就來了云云，惟查扣案之毒品數量甚多，價值不小，豈有輕易
    寄放或尚未講妥價錢，即予交付之理，且被告於本院審理中供承，前開扣案物品
    均為其所有在卷，可見確係屬於被告所有無訛。而扣案之海洛因十七包，經送法
    務部調查局鑑驗，確屬毒品海洛因；扣案之安非他命二包（其中一包內含三小包
    ），經送法務部調查局鑑定，確屬安非他命；扣案之煙草一袋，內含安非他命成
    分，分別有法務部調查局電腦條碼000000000號、（八九）陸（一）字
    第八九○九二二九九號、000000000號鑑定通知書各一份附卷足憑。此
    外，被告於八十九年四月二十六日為警查獲後所採尿液，經送台中市衛生局檢驗
    結果，確呈甲基安非他命及嗎啡陽性反應，亦有該局尿水檢驗報告書一紙附卷可
    稽，核與被告自白相符。又被告於八十七年間，曾因施用毒品案件，先後二次經
    送臺灣臺中看守所附設勒戒處所觀察、勒戒後，均認無繼續施用毒品之傾向，由
    臺灣臺中地方法院檢察署檢察官分別於八十七年八月十日以八十七年度偵字第一
    三○九八號及八十七年十一月三十日以八十七年度偵字第二五二五○號不起訴處
    分確定，其後被告又於八十八年五月間，三犯施用第一級毒品海洛因犯行，經原
    審法院以八十八年度毒聲字第三三七二號裁定送強制戒治一年，嗣戒治處所認無
    繼續戒治之必要，檢具事證，由原審法院於八十九年三月二十一日以八十九年度
    毒聲字第一八三八號裁定停止戒治，所餘戒治期間付保護管束等情，亦有臺灣臺
    中地方法院檢察署刑案資料查註紀錄表及臺灣高等法院被告全國前案紀錄表在卷
    足憑。被告係經送強制戒治已屆滿三月，其成績經評定為合格，認無繼續戒治之
    必要，始經原審法院裁定停止戒治，付保護管束，足認被告經戒治後確已斷癮。
    因此，被告於保護管束期間再為本件施用第一、二級毒品之犯行，應係另行起意
    無訛，且被告此次在保護管束期間內，另行起意施用第一、二級毒品，亦非阻卻
    犯罪之事由（最高法院八十九年臺非字第九十號判決參照）。本件事證明確，被
    告三犯以上施用毒品犯行，洵堪認定。
二、核被告所為，係犯毒品危害防制條例第十條第一項之施用第一級毒品罪及同條第
    二項之施用第二級毒品罪。被告為施用第一、二級毒品，而分別持有毒品海洛因
    、安非他命之低度行為，應為其施用之高度行為所吸收，均不另論罪。又被告先
    後多次施用第一、二級毒品之犯行，均時間緊接，方法相同，觸犯構成要件相同
    之罪名，顯係基於概括之犯意反覆為之，各為連續犯，均應依刑法第五十六條之
    規定，以一罪論，並加重其刑。又被告連續施用第一級毒品罪與連續施用第二級
    毒品罪二罪之間，犯意各別，行為互殊，應予分論併罰。查被告於八十三年間，
    曾因違反麻醉藥品管理條例案件、竊盜案件，分別經法院判處有期徒刑二年十月
    、六月確定，其後合併執行，於八十六年三月十二日執行完畢，有臺灣臺中地方
    地方法院檢察署刑案資料查註紀錄表及臺灣高等法院被告全國前案紀錄表在卷可
    憑，其受有期徒刑執行完畢後，於五年內，再犯有期徒刑以上之本罪，為累犯，
    均應依刑法第四十七條規定，遞加重其刑。原審以被告犯罪事證明確，予以論罪
    科刑，固非無見，惟查前開被查獲之物品，均為被告所有，已據被告供承在卷，
    原審竟認為其中一部分，非其所有，事實之認定，尚有未洽，且海洛因及安非他
    命，均係毒品，依法必須宣告沒收銷燬之，原審竟對其中一部分不予宣告沒收銷
    燬，自有違誤。被告上訴謂原審量刑過重，雖無理由，惟原判決既有可議之處，
    仍屬無可維持，應由本院撤銷改判。爰審酌被告已有違反麻醉藥品管理條例前科
    ，復因施用毒品犯行，經二次觀察、勒戒並送強制戒治，竟於保護管束期間內，
    每隔四至五小時之短暫期間，即再施用毒品，無視於毒品對於自身健康之戕害及
    國家對於杜絕毒品犯罪之禁令，惡性非輕等一切情狀，分別量處如主文第二項所
    示之刑，並定其應執行之刑，以資懲儆。扣案之海洛因十七包（合計淨重四五‧
    九五公克，包裝重八‧九二公克）、安非他命二包，（一包淨重二九‧八八公克
    ，包裝重○‧八一公克；一包內含三小包，合計淨重四‧一○公克，包裝重○‧
    六八公克）；摻有海洛因之針筒一支，因海洛因已無法析離；含有安非他命之煙
    草一袋（煙草重三‧八一公克，包裝重○‧八一公克），因安非他命已無法析離
    ，不論屬於犯人與否，均應依毒品危害防制條例第十八條第一項前段規定沒收銷
    燬之。注射針筒二支、勺子五支、吸食器一組、空塑膠袋二十六個、磅秤一個等
    物品，均係被告所有，供犯罪之物，爰依刑法第三十八條第一項第二款之規定，
    併予宣告沒收。
據上論結，應依刑事訴訟法第三百六十九條第一項前段、第三百六十四條、第二百九
十九條第一項前段，毒品危害防制條例第十條第一項、第二項、第十八條第一項前段
、第二十條第三項前段，刑法第十一條前段、第五十六條、第四十七條、第三十八條
第一項第二款、第五十一條第五款，判決如主文。
本案經檢察官甲○○到庭執行職務。
中      華      民      國      九十     年       三      月      八    日
                                    臺灣高等法院臺中分院刑事第五庭
                                          審判長法  官  胡  森  田
                                                法  官  姚  勳  昌
                                                法  官  郭  同  奇
右正本證明與原本無異。
施用第一級毒品部分得上訴。
施用第二級毒品部分不得上訴。
如不服本判決應於收受送達後十日內向本院提出上訴書狀，其未述上訴之理由者並
得於提起上訴後十日內向本院補提理由書（均須按他造當事人之人數附繕本）。
                                                書記官  康  孝  慈
中      華      民      國      九十     年       三      月     八     日
附錄論罪科刑法條
毒品危害防制條例
第十條第一項：施用第一級毒品者，處六月以上五年以下有期徒刑。
第十條第二項：施用第二級毒品者，處三年以下有期徒刑。                    Ｃ


司法院資訊處製作；財團法人民間司法改革基金會備份。
